【裁判字號】    97,交聲,62
【裁判日期】    970402
【裁判案由】    違反道路交通管理處罰條例聲明異議
【裁判全文】
臺灣基隆地方法院交通事件裁定          97年度交聲字第62號
移送機關    交通部公路總局臺北區監理所基隆監理站
異  議  人  乙○○
上列異議人即受處分人因違反道路交通管理處罰條例案件，對於
交通部公路總局臺北區監理所基隆監理站中華民國97年2月15日
所為之處分（原處分案號：基監字第裁42-RB0000000號），聲明
異議，本院裁定如下：
    主  文
異議駁回。
    理  由
一、原處分意旨略以：異議人即受處分人乙○○於97年2月12 日
    23時40分駕駛車號T6-9206號自用小客車，行經基隆市○○
    路口處，經基隆市警察局第一分局延平派出所警員攔停，欲
    對異議人進行酒精濃度測試檢定，異議人拒絕接受酒精濃度
    測試，警員乃以異議人違反道路交通管理處罰條例第35條第
    4 項前段規定，掣發舉發違反道路交通管理事件通知單予以
    舉發。嗣原處分機關乃依道路交通管理處罰條例第35條第4
    項前段及第67條第2項規定，於97年2月15日裁處6萬元罰鍰
    並吊銷駕駛執照，且3年內不得考領駕駛執照，經異議人於
    法定期限內向本院交通法庭聲明異議。
二、異議意旨略以：伊經警員攔停後，得知警員欲對其施作酒精
    濃度測試，即配合警員出示證件並對酒精濃度測試器使勁吹
    氣約6、7次，無奈該機器無法顯示測試值，致警員以為伊不
    拒絕為酒精濃度測試，請將原處分撤銷云云。
三、按汽車駕駛人拒絕接受酒精濃度測試之檢定者，處新臺幣（
    下同）6萬元罰鍰，並當場移置保管其車輛及吊銷其駕駛執
    照，道路交通管理處罰條例第35條第4 項前段定有明文，且
    依同條例第67條第2項規定，經吊銷駕駛執照者，3年內不得
    考領駕駛執照。次按道路交通管理處罰條例第35條第4項、
    第67條第2項，有關汽車駕駛人拒絕接受酒精濃度測試之檢
    定者，應科處罰鍰並吊銷駕駛執照之規定，適用時並未以駕
    駛人實際有無喝酒，或必須經過生理平衡測試等為其前提要
    件，只要駕駛人實際上有拒絕接受酒精濃度測試之檢定行為
    ，即有該等處罰規定之適用。
四、經查：
  (一)異議人於上開時、地駕駛自用小客車遇警臨檢，嗣為警以其
    拒絕接受酒精濃度測試之檢定，因而為警掣單舉發等情，除
    經異議人在本院調查中供陳屬實外，並有基隆市警察局97年
    2月12日基警交字第RB0000000號舉發違反道路交通管理事件
    通知單1份附卷可稽。
  (二)異議人雖主張伊用使勁對酒精濃度測試機吹氣，並非拒絕作
    業規定云云。惟查：
  (1)異議人於上開時、地駕駛自用小客車遇警臨檢，當時警員所
    使用之呼氣酒精測試器之檢定日期為96年5月5日，檢定有效
    期限為1年，此有經濟部標準檢驗局呼氣酒精測試器檢定合
    格證書影本1份在卷可按，故異議人為警舉發時所使用之呼
    氣酒精測試器仍屬合格有效之測試器，核先說明。
  (2)證人即基隆市警察局第一分局延平派出所巡佐甲○○於本院
    中具結證稱：當時是在仁五路段執行擴大臨檢勤務，伊發現
    異議人所駕的自小客貨車開著遠燈，發覺有異常，遂開警示
    燈將他攔檢，當場即發現異議人滿口酒味，伊就請他作酒測
    ，但異議人不肯依照正常程序施作，伊有當場錄影，當時連
    伊尚有6名警員在場執勤。依照正常酒測程序，我們先做好
    開機程序，再把吹嘴裝上，復請受檢人對著吹嘴吹氣，受檢
    人應該要一口氣吹滿5秒鐘，不要中斷，如果達到氣囊足夠
    的程度，機器就開始分析有無酒精成份。正常情形酒測的機
    器上會出現一個「紅色箭頭」代表受檢人可以開始吹氣，如
    果受檢人有吹氣的話，會出現「加號」，本件異議人雖然嘴
    巴有含住機器之吹嘴，但因異議人沒有把氣吹進去，故都沒
    有出現「加號」，該機器沒有故障，因每年都有送中央標準
    局去檢測，伊在現場有告知異議人若拒絕檢測謝受罰，異議
    人前後共做了4次檢測，但都沒有呈現「加號」等語。
  (3)嗣經本院當庭命證人甲○○操作其攜帶到庭之呼氣酒精測試
    器，其結果為：該機器開機後確實有呈現「紅色箭頭」，之
    後證人對著吹嘴吹氣5秒，有出現「紅色加號」，之後該機
    器分析證人甲○○之酒測值為每公升0.00毫克，並有測試時
    所拍攝之照片4張在卷可按，堪認證人甲○○證稱：正常之
    測試器會出現「紅色箭頭」以代表受檢人可以施測，接著出
    現「加號」即代表受檢人有正常吹氣，達到可以分析酒精濃
    度之程度等語，應堪採信。
  (4)又本院當庭勘驗異議人於為警舉發時，經警拍攝之錄影光碟
    片，其勘驗結果為：異議人在舉發之現場其嘴部雖然有含住
    吹嘴，然機器顯示之標誌均為「紅色箭頭」，均沒有出現「
    加號」，且異議人的雙頰沒有鼓起來等情（見本院訊問筆錄
    第3頁），並有現場錄影光碟1張在卷可按。嗣經本院命異議
    人當庭以證人甲○○所攜帶之呼氣酒精測試器再為測試，異
    議人吹氣結果為：異議人將嘴巴對著吹氣，第一次失敗，經
    本院告知請依照證人所述之方式吹氣，第二次吹氣即有檢測
    出數值，數值為每公升0.00毫克等情，並有酒精濃度測試值
    1紙在卷可按，堪認依異議人之智識程度、理解能力，其並
    非不知應如何正確對呼氣酒精測試器吹氣，否則其為何於本
    院調查時，得以在第2次即得以正確使用呼氣酒精測試器？
    足認異議人於97年2月12日為警舉發前，其嘴部雖有含住呼
    氣酒精測試器之吹嘴，然應外表佯裝吹氣，實則係以舌部抵
    住吹嘴口或故意不吹氣，致受測4次仍無法測得其酒精濃度
    ，以達拒絕受檢之目的。
  (5)況查，異議人於本院中亦自承其當日傍晚確實有喝酒等語（
    見本院訊問筆錄第4頁），故堪認異議人為免證人甲○○以
    其酒後駕車對其掣單舉發或移送其涉嫌公共危險罪，始以上
    開方式拒絕為酒精濃度之測試，異議人辯稱伊配合警員使勁
    用力吹氣云云，諉無可採。
四、綜上所述，異議人確有上開違規行為，警員對之舉發並無違
    法不當之處，原處分機關爰依首揭規定裁處6萬元罰鍰及吊
    銷駕駛執照，且3年內不得考領駕駛執照，核無違誤，本件
    聲明異議為無理由，應予駁回。
據上論斷，應依道路交通案件處理辦法第19條，裁定如主文。
中    華    民    國    97    年    4     月    2     日
                  交通法庭法    官  鄭培麗
以上正本證明與原本無異。
對於本件裁定如有不服，應於送達後5日內， 向本院提出抗告書
狀，敘述抗告之理由，抗告於臺灣高等法院。
中    華    民    國    97    年    4     月    2     日
                          書 記 官  王佩珠


司法院資訊處製作；財團法人民間司法改革基金會備份。
